臺灣臺中地方法院刑事判決　　　　　　　　　　　　九十三年度交易字第五六三號
　　公　訴　人　臺灣臺中地方法院檢察署檢察官
　　被　　　告　甲○○
　　選任辯護人　劉鴻基律師
右列被告因過失致死案件，經檢察官提起公訴（九十三年度偵字第一六二六二號），
本院判決如左：
    主  文
甲○○因過失致人於死，處有期徒刑柒月。緩刑貳年。
    犯罪事實
一、甲○○於民國九十二年十二月二十日下午騎乘車號ＪＶ２─９３８號重機車，沿
    臺中縣太平市○○路往勤益學院方向行駛，同日十七時四十分許途經該路二四七
    號前，應注意車前狀況，並隨時採取必要之安全措施，且不得超速行駛，而當時
    天候晴、夜間有照明、直路、速限每小時五十公里、柏油路面乾燥無缺陷、無障
    礙物、視距良好，依當時情形，又無不能注意之情事，竟為超越前車，以時速六
    十公里以上之高速行駛，疏未注意車前狀況，致撞及當時正違規穿越劃有雙黃線
    之上開道路之七十七歲行人林蕭愛，造成林蕭愛倒地，經送醫急救後，仍於同日
    下午十一時五分許因顱內出血及胸部挫傷引發外傷性休克不治死亡。
二、案經被害人林蕭愛之子乙○○告訴臺灣臺中地方法院檢察署檢察官及檢察官相驗
    後自動檢舉偵查起訴
    理  由
一、訊據被告甲○○固坦承於右揭時、地與被害人林蕭愛發生車禍之事實，然矢口否
    認有何過失致死犯行，辯稱：當時伊騎車往那個方向走沒錯，但伊醒來時在醫院
    ，伊不知道有沒有撞到被害人。檢察官於偵查中問伊的時候，伊的頭很不舒服，
    轉院時醫生說伊有腦震盪，伊是照他（檢察官）的意思回答，沒有人告訴伊可以
    拒絕回答檢察官的話云云。經查：
  (1)右揭犯罪事實，業據被告甲○○於警詢及檢察官相驗訊問時供認不諱，核與被害
    人林蕭愛之子乙○○指訴之情節相符，並有道路交通事故調查報告表、現場圖、
    現場照片附卷可稽，而被害人林蕭愛確因車禍致顱內出血及胸部挫傷引發外傷性
    休克死亡之事實，亦經臺灣臺中地方法院檢察署檢察官督同法醫師相驗屬實，製
    有相驗筆錄、相驗屍體證明書、驗斷書在卷可憑。被告甲○○嗣雖於本院審理中
    辯稱：當時伊騎車往那個方向走沒錯，但伊醒來時在醫院，伊不知道有沒有撞到
    被害人。檢察官於偵查中問伊的時候，伊的頭很不舒服，轉院時醫生說伊有腦震
    盪，伊是照他（檢察官）的意思回答，沒有人告訴伊可以拒絕回答檢察官的話云
    云。然依卷附警詢筆錄及檢察官相驗時之偵訊筆錄，均已記載已告知被告關於刑
    事訴訟法第九十五條之權利事項，顯然訊問當時已告知被告得以保持緘默，無需
    違背自己意思陳述，並非未告知可拒絕回答，是被告此部分所辯，顯與事實不符
    。況且被告於警詢及偵查中之陳述若係違反意志或隨便回答的，何以對案發當時
    之細節瞄述明述，而從伊所答稱之距離前車一百公尺，左側無其他車輛，本來打
    算由右側超車，但無法超過，所以由左側超車，再佐以機車倒地後現場不僅留下
    八點七公尺之刮地痕，且亦呈右上左下斜向，又衡諸死者與機車倒地位置相近，
    機車車損與死者骨折之傷亦復相當，再者，死者已係七十七歲之老婦人，並持
    杖行走，速度定然不快，絕無由路旁突然竄出可能，縱其橫越馬路，被告亦應有
    迴避之可能方是。
  (2)按汽車行駛時應遵守行車時速之限制，並應注意車前狀況，隨時採取必要安全措
    施，道路交通安全規則第九十三條第一項、第九十四條第三項分別定有明文。被
    告駕駛汽車自應遵守並注意前揭規定，而當時天候晴、夜間有照明、直路、速限
    每小時五十公里、柏油路面乾燥無缺陷、無障礙物、視距良好，有卷附道路交通
    事故調查報告表在卷可參，依當時情形，又無不能注意之情事，竟為超越前車，
    以時速六十公里以上之高速行駛（被告於警詢中自承車速為每小時六十公里，見
    相驗卷第六頁），疏未注意車前狀況，致撞及當時正違規穿越劃有雙黃線之上開
    道路之七十七歲行人林蕭愛，造成林蕭愛被告於前揭時地駕駛車輛，應注意能注
    意而不注意上開規定，以致肇事，被告之行為自有過失。況本件經送請臺灣省臺
    中縣區車輛行車事故鑑定委員會鑑定及臺灣省車輛行車事故覆議鑑定委員會覆議
    結果，亦持相同看法，有臺灣省臺中縣區車輛行車事故鑑定委員會九十三年八月
    十二日中縣鑑字第○九三五五○一七五○號函附鑑定意見書及臺灣省車輛行車事
    故覆議鑑定委員會九十四年一月二十四日府覆議字第○九三○一○一二九七號覆
    議函在卷可稽，益證被告之行為有過失，被告所辯，顯不足採。雖被害人林蕭愛
    違規在劃有分向限制線路段穿越道路時，未注意左右來車，亦有過失，然此僅係
    被害人是否與有過失之問題，並不能因此解免被告過失傷害之責任。而被告之過
    失行為與被害人之死亡間具有相當因果關係。本件事證明確，被告過失致死之犯
    行洵堪認定。
二、核被告甲○○所為，係犯刑法第二百七十六條第一項之過失致死罪。爰審酌被告
    過失程度之輕重，被害人林蕭愛因本件車禍死亡，所生危害重大，被害人林蕭愛
    亦應負過失責任，被告肇事後態度及肇事後被告已與被害人家屬達成民事和解，
    並賠償損害，有和解書附卷可考，犯後態度尚稱良好等一切情狀，量處如主文所
    示之刑。又查被告前未曾受有期徒刑以上刑之宣告，有臺灣高等法院被告全國前
    案紀錄表及臺灣臺中地方法院檢察署刑案資料查註紀錄表在卷可按。被告因過失
    致犯本罪，其經此教訓，當知謹慎而無再犯之虞，本院認所宣告之刑，以暫不執
    行為宜，爰併宣告緩刑二年，以勵自新。
據上論斷，應依刑事訴訟法第二百九十九條第一項前段，刑法第二百七十六條第一項
、第七十四條第一款，罰金罰鍰提高標準條例第一條前段，判決如主文。
本案經檢察官丙○○到庭執行職務。
中      華      民      國    九十四    年      四      月     十四     日
                                  臺灣臺中地方法院交通法庭
                                      審判長法官  許金樹
                                            法官  戴博誠
                                            法官  張清洲
右正本證明與原本無異。
如不服本判決，應於送達後十日內向本院提出上訴狀（須附繕本），上訴於臺灣高等
法院臺中分院。
                                        書記官
中      華      民      國    九十四    年      四      月     十四     日
附錄論罪科刑法條
刑法第二百七十六條第一項
因過失致人於死者，處二年以下有期徒刑、拘役或二千元以下罰金。
